臺灣苗栗地方法院刑事判決　　　　　　　 95年度易字第869號
公　訴　人　臺灣苗栗地方法院檢察署檢察官
被　　　告　甲○○
選任辯護人　江錫麒律師
上列被告因贓物等案件，經檢察官提起公訴（95年度偵字第4000
號、第4433號、第4987號），本院判決如下：
    主  文
甲○○無罪。
　　理  由
一、公訴意旨略以：被告甲○○自民國85年8 月26日開始對外收
    購廢銅線及廢電纜，明知不詳姓名年籍之人等，於不詳時、
    地，先後數次持往苗栗縣苗栗市○○里○○路309 號「如舜
    有限公司」（下稱如舜公司）販賣之規格8 平方釐米PVC 風
    雨線所使用硬銅線57.7公斤、規格22平方釐米PVC 風雨線所
    使用硬銅線71.2公斤、規格125 平方釐米PV C風雨線所使用
    硬銅線19公斤等（下稱電纜線），係屬臺灣電力股份有限公
    司（下稱台電公司）通常使用於工程之PVC 風雨線內含之硬
    銅線，而縱使從事水電工程之專業人員亦不常使用，且與家
    用電線之規格差異甚大，竟未盡查證所收購物品來源之義務
    ，亦未將販賣人員之資料登載做成記錄，即以不詳之價格，
    向該不詳之人等收購台電公司所失竊之PVC 風雨線內含之硬
    銅線。嗣經警在如舜有限公司內查獲前開台電公司所失竊電
    纜線內所使用之銅線1 批及C 型接頭4 個，始循線查獲上情
    。因認被告甲○○涉犯刑法349 條第2 項之故買贓物罪等語
    。
二、按犯罪事實應依證據認定之，無證據不得認定犯罪事實。又
    不能證明被告犯罪者，應諭知無罪之判決，刑事訴訟法第15
    4 條第2 項、第301 條第1 項分別定有明文。又認定不利於
    被告之事實，須依積極證據，苟積極證據不足為不利於被告
    事實之認定時，即應為有利於被告之認定，更不必有何有利
    之證據。另按事實之認定，應憑證據，如未能發現相當證據
    ，或證據不足以證明，自不能以推測或擬制之方法，以為裁
    判基礎；又認定犯罪事實，所憑之證據，雖不以直接證據為
    限，間接證據亦包括在內，然無論直接或間接證據，其為訴
    訟上之證明，須於通常一般之人均不致於有所懷疑，而得確
    信其為真實之程度者，始得據之為有罪之認定，倘其證明尚
    未達到此一程度，而有合理性懷疑之存在時，即無從為有罪
    之認定，最高法院30年上字第816 號判例、40年台上字第86
    號判例、76年台上字第4986號判例要旨可資參照。又刑事訴
    訟法第161 條已於91年2 月8 日修正公布，其第1 項規定：
    檢察官就被告犯罪事實，應負舉證責任，並指出證明之方法
    。因此，檢察官對於起訴之犯罪事實，應負提出證據及說服
    之實質舉證責任。倘其所提出之證據，不足為被告有罪之積
    極證明，或其指出證明之方法，無從說服法院以形成被告有
    罪之心證，基於無罪推定之原則，自應為被告無罪判決之諭
    知（最高法院92年台上字第128 號判例要旨參照）。
三、公訴意旨認被告甲○○涉犯故買贓物罪嫌，無非係以被告甲
    ○○自85年8 月26日如舜公司設立開始，即對外收購廢銅線
    及廢電纜，其辯稱不知台電公司所使用之電纜線與一般家用
    電線有何不同，顯然不合理；依被告甲○○所提出收購紀錄
    傳訊吳順發等曾於95年7 、8 月間至如舜公司販賣廢銅線之
    人，均證稱其等所販賣的是一般家用電線削皮後之軟銅線，
    規格為1.2 、1.6 、2.0 、2.2 、2. 8、5.5 、8 平方釐米
    ，每公斤賣價在新台幣180 元至240 元之間；贓物領據1 紙
    ；查獲照片10張；被告甲○○所提出「收受物品、舊貨、五
    金廢料或廢棄物登記表」影本4 紙；扣案之規格8 平方釐米
    PVC 風雨線所使用硬銅線57.7公斤、規格22平方釐米PVC 風
    雨線所使用硬銅線71.2公斤、規格125 平方釐米PVC 風雨線
    所使用硬銅線19公斤等物為其論據之基礎。訊據被告甲○○
    ，固坦承有與伊之公公、婆婆等家人在苗栗縣苗栗市○○里
    ○○路○ 段96號經營如舜公司，並從事收購廢銅線買賣等事
    實，惟堅決否認有何公訴人所指之故買贓物犯行，並辯稱：
    不知扣案之廢銅線及C 型接頭係台電公司使用之物，收購的
    電纜線都是水電行賣的，不會覺得來路不明等語。選任辯護
    人則為被告辯稱：被告買進的銅線上沒有註明台電公司的標
    記，即使跟台電公司有關，只代表台電公司所有，但不代表
    是台電公司失竊的贓物，起訴書沒有說明台電公司於何時、
    何地失竊，由何人偷取，所以不能證明被告甲○○知道係贓
    物等語。經查：
  (一)按刑法第349 條第2 項之故買贓物罪，係以知悉所購買之物
    係屬贓物為要件，亦即行為人必須認識其所買受之物品為贓
    物始足當之。被告甲○○雖從事廢棄物資源回收達10餘年之
    久，然如舜公司收購之物品包含廢紙、廢鐵、廢塑膠、廢油
    、廢棄車等，有如舜公司營利事業登記抄本1 紙，在卷可佐
    （見95年度偵字第4433號卷第14頁），故被告甲○○並非專
    以收購銅製電纜線為業，收購銅製電纜線僅其工作中之1 小
    部分，又回收業者收購電纜線之價格係以秤重為準，並非以
    電纜線之軟、硬度為據，而台電公司所使用之電纜線與一般
    民間使用之電纜線，於剝除電纜線外皮後，外觀、規格上並
    無何差別，需依電纜線軟硬度始可判別等情，業據證人即台
    電公司配電技術員丁○○於本院證稱：只有台電公司使用硬
    銅線，台電公司所有之電線與一般民間使用的電線外觀上沒
    有什麼差別，主要差別在硬度，要用手折一下才知道，家用
    電表上面1 條引下來的電纜線，有很多是用22平方釐米粗的
    線等語（見本院卷第158 至159 頁），故台電公司所使用之
    電纜線與一般民間使用之電纜線，在硬度上雖有不同，然在
    外觀上、規格並無差別，甚至一般家庭電表上亦有使用22平
    方釐米之電線。又電纜線價錢多寡係以秤重之重量為準，並
    非以電纜線硬度為據，被告甲○○無需逐一試折收購之電纜
    線。而被告甲○○雖從事資源回收業達10餘年，其既非以回
    收台電公司之電纜線為專業，顯無從依此推認被告甲○○知
    悉台電公司所使用電線與一般民間電線有所差別，是難認被
    告甲○○知悉在如舜公司扣得之電纜線，係台電公司使用之
    硬銅電纜線。
  (二)另台電公司苗栗區營業處雖函覆：「經查承包商無法經由一
    般進貨管道取得有『TPC 』字樣之C 型接頭」等語（見本院
    卷第75頁），而本案於如舜公司扣得之C 型接頭4 個，其上
    印有「TPC 」字樣，證人丁○○亦證稱：「TPC 」係台電公
    司之英文縮寫，表示台電公司之意思等語。然被告甲○○僅
    高職畢業，未曾在台電公司工作，如何知悉該「TPC 」字樣
    係表示台電公司？又扣案C 型接頭上之「TPC 」字樣甚小，
    並非明顯，有扣案之C 型接頭可資佐證，且C 型接頭上尚印
    有「PVC 」、「AEC 」、「HF」等字樣，台電公司之配電員
    丁○○亦不知「AEC 」、「HF」係何意思，證人丁○○證稱
    ：「（下面有個菱形內部AEC 、HF，何意思？）我不清楚。
    」等語（見本院卷第155 頁），是C 型接頭上所印之英文字
    母，並非一般人均能知悉表示何意義。再者，扣案C 型接頭
    係與電纜線連結一起而一同購入，且扣案電纜線與連結之C
    型接頭，係與多數非屬台電公司使用之一般電纜線混合，散
    置在如舜公司內各處，由證人丁○○會同警員至如舜公司搜
    索時挑抽出來等情，業據證人丁○○於本院證稱：95年8 月
    23日上午至如舜公司會同搜索時，搜到的電纜線是散在很多
    地方，我從裡頭抽挑出來，並不是全部都是我們台電的，大
    部分不是，只有一些可以確定是，C 型接頭是連在電纜線上
    等語（見本院卷第154 頁），並有C 接頭連結電纜線之照片
    2 張在卷可佐（見95年度偵字第4433號第31頁）。據此，被
    告辯稱：扣案台電公司使用之電纜線、C 型接頭等，是跟其
    他一般電纜線混在一起一同購入，收購物品時僅外觀看一看
    而已，不知「TPC 」是台電公司的簡稱，有時很忙，沒有注
    意，也沒有看到「TPC 」字樣等語，應可採信。
  (三)起訴書雖指，被告向不詳之人等收購台電公司所失竊之PVC
    風雨線內含之銅線，固有證人丁○○證稱：於如舜公司扣案
    之電纜線係台電公司使用之硬銅線。惟起訴書或公訴人並未
    提出足以證明該等銅線係台電公司失竊之積極證據，是本案
    於如舜公司扣得之電纜線及C 型接頭，並無證據足認係他人
    基於不法所有意圖，以不法方法取得之贓物。又台電公司之
    承包廠商可經正常進貨管道取得台電公司配電線路上相同之
    電線一節，台電公司苗栗區營業處函文稱：「本處年度配電
    外線工程現行以帶料方式發包，甲級電器承裝業即可承包，
    得標承包商能自正常進貨管道取得本公司配電線路上相同之
    導線。」有該營業處95年10月19日函文1 紙在卷可稽（見95
    年度偵字第4433號卷第35頁），是本案於如舜公司扣得之電
    纜線，亦可能係台電公司承包商自正常進貨管道取得之電纜
    線，故扣案之電纜線顯難逕認屬台電公司遭竊之贓物。
  (四)至偵查中檢察官依被告甲○○提出收購紀錄，傳訊曾於95年
    7 、8 月間至如舜公司販賣廢銅線之人，即證人吳順發、范
    家達、徐鴻鑫、黃銘成、劉建章、湯啟章、黃安仁、黃珍珠
    、楊明浪、蔣陳秋蘭、謝秀員、李俊光、杜志鴻、周金波、
    徐廷、陳進潤、劉陳寶秀等人，固均證稱：未販售扣案台電
    公司之硬銅線與被告等語。然上開證人如證述自己係出售扣
    案台電公司銅線之人，唯恐有涉嫌竊盜罪責之可能，渠等證
    述是否均可採，甚有可疑。另於如舜公司扣案之電纜線及C
    型接頭，被告甲○○究於何時購入已不復記憶，而被告甲○
    ○購入扣案廢銅線亦可能係於95年7 、8 月間之前所購入，
    是檢察官傳訊於95年7 、8 月間至如舜公司販賣廢銅線之人
    ，雖均稱：僅販售一般家庭用之削皮軟銅線，未販售扣案台
    電公司之硬銅線與被告等語，亦無從證明被告甲○○購入扣
    案電纜線及C 型接頭時，有何未盡查證所收購物品來源之義
    務。況在如舜公司負責收料之人，除被告甲○○之外，尚有
    其丈夫及公公、婆婆等人，已據被告甲○○向本院供述甚明
    ，如舜公司既非僅被告甲○○個人經營，又如何證明扣案之
    廢銅線必由被告甲○○經手購入？
四、綜上所述，本案自如舜公司扣得之上開電纜線及C 型接頭，
    即無證據證明係屬他人竊得或以其他不法方式取得之贓物，
    復無證據足認被告甲○○收購時，知悉上開扣案電纜線及C
    型接頭係台電公司之物。此外，復查無其他積極之證據足資
    證明被告確有公訴人所指故買贓物犯行，公訴人所指被告甲
    ○○之犯罪事實即屬不能證明，依法自應諭知無罪之判決。
五、至同案被告丙○○、乙○○均已審結，附此敘明。
據上論斷，應依刑事訴訟法第301 第1項，判決如主文。
本案經檢察官林弘政到庭執行職務。
中　　華　　民　　國　　96　　年　　5 　　月　　24　　日
                  刑事第三庭    審判長法　官  柳章峰
                                      法  官  林卉聆
                                      法  官　吳國聖
以上正本與原本無異。
如不服本判決，應於判決送達後10日內向本院提出上訴狀（應附
繕本）。告訴人或被害人如對於本判決不服者，應具備理由請求
檢察官上訴，其上訴期間之計算係以檢察官收受判決正本之日期
為準。
   　　                           　　書記官　歐明秀
中　　華　　民　　國　　96　　年　　5 　　月　　24　　日
